臺灣高等法院臺南分院刑事判決
106年度交上訴字第494號
上  訴  人  臺灣臺南地方檢察署檢察官
上  訴  人  
即  被  告  彭瑞明




選任辯護人  許樹欣律師
被      告  賴宥霖



指定辯護人  蔡桓文律師
上列上訴人因被告等業務過失致死等案件，不服臺灣臺南地方法
院105年度訴字第108號中華民國106年3月24日第一審判決（起訴
案號：臺灣臺南地方檢察署105年度偵字第843號、第844號；移
送併辦案號：105年度偵字第4919號），提起上訴，本院判決如
下：
    主  文
原判決關於丁○○部分撤銷。
丁○○因過失致人於死，處有期徒刑伍月，如易科罰金，以新臺幣
壹仟元折算壹日。緩刑貳年。
其他上訴駁回。
    事  實
一、丁○○任職○○企業股份有限公司擔任司機，為從事駕駛業務之
    人，於民國104年12月29日，自臺中港駕駛車牌號碼000-00
    號營業用半聯結車(以下稱甲車)載運貨物前往高雄港，行駛
    於國道一號南向外側車道，適前方由辛○○駕駛車牌號碼0000
    -00號自用小客車(以下稱乙車)，搭載當時男友陳弘傑（已
    殁，由原審法院另為不受理判決確定），於同日下午2時許
    ，自國道一號麻豆交流道駛入南向外側車道後，雙方因故發
    生口角，陳弘傑竟於同日下午2時5分許，將乙車手煞車拉起
    ，並將變速箱檔位排入N檔，乙車突失動力而減速，最終停
    駛在國道一號南向306公里400公尺處外側車道上，丙○○（壬○○告訴丙○○涉嫌過失傷害部分，另由檢察官為不起訴處分）
    駕駛車牌號碼000-00號營業用小客車(以下稱丙車)，搭載乘
    客余俊慶、盧秀美、戊○○、壬○○、蔡綉敏、許淑蓮等人，沿
    同向後方駛至，見狀及時煞停，丁○○原應注意車前狀況，隨
    時採取必要之安全措施，而依當時天候晴、日間自然光線、
    柏油路面乾燥、無缺陷、無障礙物、視距良好，並無不能注
    意之情事，竟疏未注意車前狀況，見乙、丙車皆停駛於車道
    前方，已閃避不及，所駕駛甲車先撞擊丙○○駕駛之丙車，再
    撞擊辛○○駕駛之乙車，致蔡綉敏受有頭顱變形顱內出血肋骨
    骨折多處骨折等傷害，許淑蓮則受有橫隔及脾臟破裂、胸部
    挫傷併氣血胸、主動脈剝離、創傷性休克併多重器官衰竭等
    傷害，2人雖經送醫救治，蔡綉敏仍於同日下午2時57分許因
    傷重不治死亡，許淑蓮則延至翌（30）日下午6時10分許亦
    因傷重不治死亡；丙○○則受有急性主動脈剝離併發腸缺血及
    腎臟梗塞、左手橈神經麻痺等傷害；盧秀美受有右側第一至
    五及第八肋骨骨折、左側第七至十肋骨骨折併雙側氣血胸、
    肝臟挫傷、大腦挫傷性出血、右側肱骨、橈骨、尺骨骨折及
    左側橈骨、尺骨骨折等傷害，並因顱內出血及多處骨折，致
    肢體機能達嚴重減損之重傷害程度；戊○○受有頭部外傷併頭
    皮巨大撕裂傷、蜘蛛網膜下腔出血、創傷性血胸、腹部挫傷
    、多處擦傷等傷害；壬○○受有損傷後之蜘蛛網膜下出血、左
    側多處肋骨骨折併氣血胸、頭皮4公分撕裂傷、疑似肝臟撕
    裂傷等傷害。丁○○於肇事後，親自或託人電話報警，並已報
    告肇事人姓名，且於員警據報到場時，仍留在現場，在有偵
    查機關知悉犯人前，向員警自首其為肇事者，並靜候裁判。
二、案經丙○○、乙○○（盧秀美之夫）、戊○○、壬○○訴由
    內政部警政署國道公路警察局第四公路警察大隊報請臺灣臺
    南地方法院檢察署檢察官相驗後自動檢舉偵查起訴暨移送併
    辦。 
    理  由
壹、有罪部分:
一、證據能力：
    按被告以外之人於審判外之陳述，雖不符刑事訴訟法第159
    條之1至第159條之4規定得為證據之情形，而經當事人於審
    判程序同意作為證據，法院審酌該言詞陳述或書面陳述作成
    時之情況，認為適當者，亦得為證據，刑事訴訟法第159條
    之5第1項定有明文。又刑事訴訟法第159條之5立法意旨，在
    於確認當事人對於傳聞證據有處分權，得放棄反對詰問權，
    同意或擬制同意傳聞證據可作為證據，屬於證據傳聞性之解
    除行為，如法院認為適當，不論該傳聞證據是否具備刑事訴
    訟法第159條之1至第159條之4所定情形，均容許作為證據，
    不以未具備刑事訴訟法第159條之1至第159條之4所定情形為
    前提。查本判決所引用之下列供述證據暨其他書證、物證，
    檢察官、被告丁○○及其辯護人於本院準備程序、審理時，均
    同意作為本案證據（見本院卷二第386至395頁、第468至469
    頁），且於本院逐一提示後，迄於言詞辯論終結前亦未聲明
    異議，本院審酌上開證據資料製作時之情況，尚無違法不當
    及證明力明顯過低之瑕疵，認以之作為證據應屬適當，而有
    證據能力。
二、認定犯罪事實所憑之證據及理由：
㈠、被告丁○○案發時係○○企業股份有限公司之司機，為從事駕駛
    業務之人，於104年12月29日下午2時5分許，駕駛甲車行經
    國道一號南向麻豆安定間路段外側車道時，因同向前方由被
    告辛○○駕駛，搭載陳弘傑之乙車停在國道一號南向306公里4
    00公尺處外側車道上，緊隨於後方由丙○○駕駛，搭載乘客余
    俊慶、盧秀美、戊○○、壬○○、蔡綉敏及許淑蓮之丙車，見狀
    緊急煞停於乙車後方。被告丁○○發現同向前方乙、丙車均停
    在車道上時，已閃煞不及，先撞擊丙車，再撞擊乙車，造成
    被害人蔡綉敏受有頭顱變形顱內出血肋骨骨折多處骨折等傷
    害，被害人許淑蓮則受有橫隔及脾臟破裂、胸部挫傷併氣血
    胸、主動脈剝離、創傷性休克併多重器官衰竭等傷害，嗣被
    害人蔡綉敏、許淑蓮經送醫救治後，被害人蔡綉敏於同日下
    午2時57分許因傷重不治死亡，被害人許淑蓮則延至翌（30
    ）日下午6時10分許亦因傷重不治死亡，另1告訴人丙○○則受
    有急性主動脈剝離併發腸缺血及腎臟梗塞、左手橈神經麻痺
    等傷害，被害人盧秀美受有右側第一至五及第八肋骨骨折、
    左側第七至十肋骨骨折併雙側氣血胸、肝臟挫傷、大腦挫傷
    性出血、右側肱骨、橈骨、尺骨骨折及左側橈骨、尺骨骨折
    等傷害，告訴人戊○○受有頭部外傷併頭皮巨大撕裂傷、蜘蛛
    網膜下腔出血、創傷性血胸、腹部挫傷、多處擦傷等傷害，
    告訴人壬○○受有損傷後之蜘蛛網膜下出血、左側多處肋骨骨
    折併氣血胸、頭皮4公分撕裂傷、疑似肝臟撕裂傷等傷害一
    情，業據被告丁○○於警詢、偵訊、原審及本院審理時坦承不
    諱(見警卷第25至30頁；6號相卷－以下稱相卷一－第9至10頁
    ；4919號偵卷－以下稱偵卷三－第28至29頁；原審卷二第183
    頁背面；本院卷二第384至385頁、第467頁、第493頁)，並
    據陳弘傑、被告辛○○於警詢、偵訊、原審訊問及審理時陳述
    在卷(見警卷第15至19頁、第22至23頁；相卷一第7至8頁、
    第46至49頁；985號相卷－以下稱相卷二－第2至3頁；843號偵
    卷－以下稱偵卷一－第21至22頁；偵卷三第28至29頁；原審聲
    羈卷第5至7頁；原審卷一第19頁、第51至53頁)，另據證人
    即被害人蔡綉敏之夫己○○、被害人許淑蓮之夫庚○○、告訴人
    羅桂英（丙○○之妻）、丙○○、壬○○、戊○○及乙○○（盧秀美之
    夫）、乘客余慶俊於警詢或偵訊時指證明確(見警卷第31至3
    7頁；相卷一第11頁、第52至52之1頁、第57至65頁；相卷二
    第9至11頁、第118至119頁；偵卷一第20至22頁；偵卷三第2
    8至29頁)。復有道路交通事故現場圖、道路交通事故調查報
    告表㈠㈡、甲車行車紀錄影像擷取畫面、現場照片、承辦員警
    職務報告書、內政部警政署國道公路警察隊第四公路警察大
    隊105年1月29日國道警四刑字第1054900282號函及所附乙車
    行車紀錄影像光碟、105年2月3日勘驗行車紀錄器光碟筆錄
    及翻拍照片、被告駕駛車輛光碟1片及影像截圖、原審105年
    5月5日勘驗行車紀錄器筆錄及翻拍照片、乙車車輛詳細資料
    報表、甲車駕照影本及行車紀錄卡、丙車車輛詳細資料報表
    及座位表、交通部國道高速公路南區工程處新營地磅暨測量
    照片、臺南市立安南醫院出具蔡綉敏之診斷證明書、奇美醫
    療財團法人奇美醫院出具許淑蓮之診斷證明書、相驗蔡綉敏
    、許淑蓮筆錄、相驗蔡綉敏、許淑蓮屍體證明書、檢驗蔡綉
    敏、許淑蓮報告書、相驗蔡綉敏、許淑蓮照片、奇美醫療財
    團法人柳營奇美醫院出具丙○○、壬○○、盧秀美之診斷證明書
    、臺灣基督長老教會新樓醫療財團法人麻豆新樓醫院出具戊○○之診斷證明書等在卷可稽(見警卷第1頁、第3至4頁、第45
    至50頁、第53至93頁、第101頁；相卷一第56頁、第72至79
    頁，光碟置於證物袋內；相卷一第6頁、第13至17頁、第23
    頁、第31至44頁、第66至68頁；相卷二第7頁、第117頁、第
    120頁、第121至128頁；原審卷一第131至133頁、第138至14
    4頁、第148至215頁，光碟置於證物袋內)。另被害人盧秀美
    因本次車禍致有上述顱內出血及身體多處骨折，造成認知功
    能缺損，四肢肢體無力(右側上肢4分、右側下肢2分、左側
    上肢2-3分、左側下肢1分)，日常生活無法自理，且其肢體
    機能經復健治療一段時間後，仍為嚴重減損之程度，認知功
    能減損則有部分回復等情，有衛生福利部屏東醫院出具之診
    斷證明書及該院105年12月22日屏醫醫政字第1050003472號
    函、盧秀美之重度身心障礙證明在卷可參（見原審卷二第16
    頁、第118頁、第221至222頁），被害人盧秀美之傷害程度
    ，已達於刑法第10條第4項第6款之其他於身體或健康，有重
    大不治或難治傷害之程度，已足認定。被告丁○○之任意性自
    白核與卷內客觀事證相符，堪以採信。
㈡、按汽車行駛高速公路及快速公路，前後兩車間之行車安全距
    離，在正常天候狀況下，依下列規定：二、大型車：車輛速
    率之每小時公里數值減20，單位為公尺。前項規定例示如下
    ：80車速（公里／小時），大型車最小距離60公尺。第1項規
    定如遇濃霧、濃煙、強風、大雨、夜間行車或其他特殊狀況
    時，其安全距離應酌量增加，並保持隨時可以煞停之距離。
    高速公路及快速公路交通管制規則第6條第1項第1款、第2項
    及第3項分別定有明文。被告丁○○於事故發生前行車時速約
    為80公里，業據其供稱明確，並有甲車行車紀錄卡附卷可佐
    ，則依上開規定，其行車之安全距離，應在60公尺以上。又
    被告丁○○於事故發生前，與前車即丙車保持至少6、7段以上
    白虛線距離等情，業經原審勘驗被告丁○○駕駛之甲車上裝設
    行車紀錄器光碟無訛，而依道路交通標誌標線號誌設置規則
    第182條第1項及第2項規定：車道線，用以劃分各線車道，
    指示車輛駕駛人循車道行駛。本標線為白虛線，線段長4公
    尺，間距6公尺，線寬10公分。可知被告丁○○於事故發生前
    ，與前車均保持60至70公尺以上之距離，符合前開行車安全
    距離之規定。
㈢、依原審上開勘驗筆錄記載，顯示乙車及丙車，並非在60至70
    公尺之行車安全距離內突然自其他車道變換至被告丁○○駕駛
    之甲車前方，而係自始至終均行駛在同一車道前方。參照交
    通部臺灣區國道高速公路公路局68年7月7日管00-000-0(00)
    號函所附「高速公路汽車煞車距離、行車速度及坡度對照表
    」，車速80公里，路面乾燥之情況下，以最有利於被告丁○○
    之坡度及煞車距離計，下坡「-0.05」之煞車距離為47.54公
    尺；另參諸交通部66年10月27日交路（66）字第10275號函
    「汽車煞車距離、行車速度及道路摩擦係數對照表」顯示，
    駕駛人一般平均反應力為4分之3秒，反應距離等於每秒行駛
    距離乘4分之3，以被告丁○○之行車時速為80公里，每秒行駛
    距離為22.22公尺，反應距離為16.66公尺，再加計前述煞車
    距離47.54公尺，煞停距離總計為64.20公尺。由此觀之，與
    前車保持60、70公尺以上之距離，已足以使被告丁○○於發現
    前車有異狀時，將所駕駛車輛煞停。被告丁○○於事故發生前
    ，與前車距離既足以使其在發現前方有危險時閃剎停住，已
    如前述，然依原審勘驗結果，發現播放器顯示時間2015.12.
    29.「14：06：30至14：06：34」時，被告丁○○所駕駛之甲
    車與前方丙車距越來越近（翻拍照片見原審卷一第196至205
    頁）；於播放器顯示時間「2015.12.29.14：06：34」，已
    能看見前方丙車後剎車燈亮起，與甲車相距約6、7段白色虛
    線（翻拍照片見原審卷一第200至205頁），再參諸被告丁○○
    於警詢中供述：「（你是否知道該2部小客車為何停在車道
    上？該2部小客車有無先發生碰撞？）事出突然我不知道該2
    部小客車為何會停在車道上而且也不知道有無先行發生碰撞
    。而且該2部小客車後方均未擺設故障三角標誌。（你發現
    上述狀況後約幾秒鐘時間就碰撞肇事？）當時我沒有看到計
    程車的煞車燈有亮，約2至3秒鐘的時間就發生碰撞。（你發
    現丙車定點停在車道上時候，你距離該車有多遠距離？你採
    取何種反應措施？）大約2至3部小客車的距離(約10至15公
    尺)。我緊急煞車。（肇事前你正在車上做何事？有無專心
    駕車？何時發現前方兩部肇事小客車是靜止狀態？你的車輛
    狀況在行車前是否正常？有無檢查？）我專心目視正前方開
    車，並且注意左右兩側，我看到該2部小客車是靜止狀態後
    我立即踩煞車。我出車前有檢查車輛是正常的。」等語（見
    警卷第26至28頁）；於偵訊中亦供述：「（車禍經過？）昨
    天我開貨櫃車從臺中港出發要去高雄港，我的貨櫃有貨物要
    出口，當時我都開80公里，開在外側，當時車流順暢，我會
    比較注意左右二邊有無人超車，我看到時已經距離2、3個車
    身距離，發現時急踩煞車就來不及，直接撞到前面計程車，
    再撞到第1臺的自小客車」等語（見相卷一第9頁），顯見於
    勘驗被告丁○○駕駛車輛行車紀錄器已可看見前車煞車燈亮起
    時，被告丁○○並未發現仍持續以時速約80公里速度前進，迄
    至距離前車約10至15公尺，相當接近時始發現前方2部車為
    靜止狀態，雖立即踩煞車，然已煞避不及，因而追撞前車，
    致生本件車禍，被告丁○○顯有未注意車前狀況之過失甚明。
㈣、又汽車行駛時，駕駛人應注意車狀況，隨時採取必要之安全
    措施，道路交通管理規則第94條第3項定有明文。被告丁○○
    為合格駕駛人，理應知悉上述道路交通安全規則規定並嚴格
    遵守，且案發當時天候晴、日間有自然光線、柏油路面、乾
    燥、無缺陷且無障礙物、視距良好，並無不能注意之情形，
    竟疏未注意同向前方之乙、丙車均停在車道上，而未採取必
    要之煞停或閃避安全措施，肇生本件車禍，被告丁○○之駕駛
    行為確有過失。參以本件車禍事故經送臺南市車輛行車事故
    鑑定委員會鑑定，鑑定意見認：「丁○○駕駛營半聯結車，未
    注意車前狀況，為肇事次因」，另經送臺南市車輛行車事故
    鑑定覆議委員會覆議，則認：「丁○○駕駛營半聯結車，未注
    意車前狀況，同為肇事原因」，有臺南市車輛行車事故鑑定
    委員會105年4月28日南市交鑑字第1050384997號函及所附南
    鑑0000000案鑑定意見書、臺南市政府105年8月8日函及所附
    南覆0000000號覆議意見書存卷可憑（見原審卷一第134至13
    5頁背面、第280至282頁），同認被告丁○○對於本件車禍之
    發生有過失。至陳弘傑雖恣意於國道上拉起正行進中之乙車
    手煞車，並將該車變速箱檔位排入N檔，使該車失去動能，
    倏然停止於車道上，對於本件車禍之發生亦與有過失，惟本
    案車禍既係被告丁○○前揭過失行為所合併肇致，被告丁○○仍
    不得因此解免其過失責任。此外，被害人蔡綉敏、許淑蓮係
    因本件車禍傷重死亡，告訴人丙○○、被害人盧秀美、告訴人
    戊○○、壬○○亦係因本件車禍身體受有前述傷害，被告丁○○之
    過失行為與被害人蔡綉敏、許淑蓮之死亡間，及與告訴人丙○○、被害人盧秀美、告訴人戊○○、壬○○所受傷害間有相當因
    果關係，亦堪認定。
㈤、綜上所述，本件事證明確，被告丁○○犯行洵堪認定，自應依
    法論科。
三、論罪科刑之理由：
㈠、按行為後法律有變更者，適用行為時之法律，但行為後之法
    律有利於行為人者，適用最有利於行為人之法律，刑法第2
    條第1項定有明文。被告丁○○行為後，刑法第276條、第284
    條業於108年5月29日修正公布，並於108年5月31日生效施行
    。又修正後之刑法第276條固刪除該條第2項業務過失致死規
    定，刑法第284條亦刪除業務過失致人傷害及重傷之相關規
    定，然參酌刑法第284條修正草案之說明：現行過失傷害依
    行為人是否從事業務行為之危險性及發生實害頻率，高於一
    般過失行為，且其後果亦較嚴重；另從事業務之人對於一定
    危險之認識能力較一般人為強，其避免發生一定危險之期待
    可能性亦較常人為高，故其違反注意義務之可責性自亦較重
    。因此就業務過失造成之傷害結果，應較一般過失行為而造
    成之傷害結果負擔較重之刑事責任。惟學說認從事業務之人
    因過失行為而造成之法益損害未必較一般人為大，且對其課
    以較高之注意義務，有違平等原則，又難以說明何以從事業
    務之人有較高之避免發生危險之期待。再者，司法實務適用
    之結果，過於擴張業務之範圍，已超越立法目的，而有修正
    必要，爰刪除現行第2項業務過失傷害之處罰規定，由法官
    得依具體個案違反注意義務之情節，量處適當之刑等語，足
    見於修正前構成業務過失致死、業務過失傷害之行為，於修
    正後仍應適用過失致死、過失傷害罪論處，並非不處罰之情
    形，是本案被告丁○○前揭行為，於新舊法比較之際，即應以
    修正前刑法第276條第2項業務過失致人於死罪之規定及修正
    後刑法第276條過失致死罪規定相互比較，同樣地，刑法第2
    84條第2項前、後段之業務過失致人傷害或重傷害之規定亦
    應與修正後同法第284條前、後段之過失致人傷害或重傷害
    之規定相互比較。而修正前刑法第276條第2項規定「從事業
    務之人，因業務上之過失，犯前項之罪者，處5年以下有期
    徒刑或拘役，得併科3,000元以下罰金（依刑法施行法第1條
    之1第2項前段規定提高30倍，即得併科新臺幣9萬元以下罰
    金）」，修正後刑法第276條則刪除原條文第2項業務過失致
    人於死罪之規定，僅規定「因過失致人於死者，處5年以下
    有期徒刑、拘役或50萬元以下罰金。」茲比較修正前刑法第
    276條第2項及修正後刑法第276條之規定，最重主刑與次重
    主刑均相同，而修正前刑法第276條第2項之規定，並無選科
    罰金刑，且得併科罰金；而修正後同法第276條則有選科罰
    金刑，而無併科罰金刑，自以修正後之規定對被告丁○○較為
    有利，依同法第2條第1項但書規定，應適用修正後刑法第27
    6條過失致人於死罪規定。另修正前刑法第284條第2項規定
    ：「從事業務之人，因業務上之過失傷害人者，處1年以下
    有期徒刑、拘役或1,000元以下罰金；致重傷者，處3年以下
    有期徒刑、拘役或2,000元以下罰金」；修正後亦刪除原條
    文第2項業務過失傷害、重傷害之規定，僅規定：「因過失
    傷害人者，處1年以下有期徒刑、拘役或10萬元以下罰金；
    致重傷者，處3年以下有期徒刑、拘役或30萬元以下罰金」
    ，經比較之結果，以修正前刑法第284條第2項規定對被告丁○○較為有利，依刑法第2條第1項前段之規定，應適用行為時
    即修正前刑法第284條第2項之規定論處。
㈡、核被告丁○○所為，係犯修正後刑法第276條過失致死罪及修正
    前刑法第284條第2項前段及後段之業務過失傷害罪及業務過
    失重傷害罪。公訴意旨認被告丁○○之業務過失行為，僅造成
    被害人盧秀美受有普通傷害，然被害人盧秀美所受之傷害，
    造成其經治療後仍遺存有肢體機能達嚴重減損之程度，依刑
    法第10條第4項第6款規定，已達重傷害程度，業如前述，公
    訴意旨就此部分僅論被告丁○○係犯修正前刑法第284第2項前
    段業務過失傷害罪，尚有未洽，惟因基本事實同一，本院自
    應併予審理，且於審理中告知被告丁○○此部分涉犯法條，不
    妨礙其防禦權之行使，爰依刑事訴訟法第300條規定就此部
    分變更起訴法條。又檢察官併辦意旨所載被告丁○○之犯罪事
    實，與起訴事實同一，本院亦得併予審理判決。
㈢、被告丁○○以一過失行為，同時致被害人蔡綉敏、許淑蓮死亡
    、致被害人盧秀美受有重傷害、致告訴人丙○○、戊○○、壬○○
    受有傷害，係一行為同時觸犯上開過失致死、業務過失傷害
    、業務過失重傷害等數罪名之想像競合犯，應依刑法第55條
    之規定，從一重之修正後刑法第276條過失致死罪處斷。
㈣、被告丁○○肇事後，親自或託人電話報警，並已報明肇事人姓
    名、地點，請警方前往處理等情，有國道公路警察局道路交
    通事故肇事人自首情形紀錄表可資佐證（見警卷第95頁），
    則被告丁○○於其犯罪行為未為有偵查權限之機關發覺前，即
    自首犯行並不逃避裁判等情，至堪認定，而該當自首之要件
    ，依刑法第62條前段之規定，減輕其刑。
貳、無罪部分:
一、公訴意旨另以：被告辛○○於104年12月29日下午2時許，駕駛
    乙車，搭載男友陳弘傑自國道1號麻豆交流道南下行駛在外
    側車道，雙方因故發生口角，陳弘傑乃於同日下午2時5分許
    ，將手煞車拉起，並將變速箱檔位排入N檔，而辛○○發現車
    輛行駛有異狀時，原應注意汽車在行駛途中，因機件故障或
    其他緊急情況無法繼續行駛時，應滑離車道，在路肩上停車
    待援，且滑離車道時，應先顯示方向燈逐漸減速駛進路肩，
    而依當時情形，並無不能滑離車道至路肩之情形，竟逕為煞
    車而停駛在國道一號南向306公里400公尺處，適丙○○駕駛丙
    車，搭載乘客余俊慶、盧秀美、戊○○、壬○○、蔡綉敏、許淑
    蓮自同向後方駛來，丙○○見狀及時煞停，嗣丁○○駕駛甲車自
    同向後方駛來，因疏未注意車前狀況及保持安全距離，見狀
    閃煞不及，先撞擊丙車，再撞擊乙車，造成蔡綉敏受有頭顱
    變形顱內出血肋骨骨折多處骨折等傷害，許淑蓮則受有橫隔
    及脾臟破裂、胸部挫傷併氣血胸、主動脈剝離、創傷性休克
    併多重器官衰竭等傷害，嗣蔡綉敏及許淑蓮經送醫救治後，
    蔡綉敏於同日下午2時57分許因傷重不治死亡，許淑蓮則延
    至翌（30）日下午6時10分許亦因傷重不治死亡，另丙○○則
    受有急性主動脈剝離併發腸缺血及腎臟梗塞、左手橈神經麻
    痺等傷害，盧秀美受有右側第一至五及第八肋骨骨折、左側
    第七至十肋骨骨折併雙側氣血胸、肝臟挫傷、大腦挫傷性出
    血、右側肱骨、橈骨、尺骨骨折及左側橈骨、尺骨骨折等傷
    害，並因顱內出血及多處骨折，致肢體機能達嚴重減損之重
    傷害程度，戊○○受有頭部外傷併頭皮巨大撕裂傷、蜘蛛網膜
    下腔出血、創傷性血胸、腹部挫傷、多處擦傷等傷害，壬○○
    受有損傷後之蜘蛛網膜下出血、左側多處肋骨骨折併氣血胸
    、頭皮4公分撕裂傷、疑似肝臟撕裂傷等傷害。因認被告辛○○涉犯修正前刑法第276條第1項過失致死罪、同法第284條第
    1項前段過失傷害罪。
二、按犯罪事實應依證據認定之，無證據不得認定犯罪事實，刑
    事訴訟法第154條第2項定有明文。又不能證明被告犯罪者，
    應諭知無罪之判決，刑事訴訟法第301條第1項亦定有明文。
    復查刑事訴訟法第161條第1項規定：檢察官就被告犯罪事實
    ，應負舉證責任，並指出證明之方法。因此，檢察官對於起
    訴之犯罪事實，應負提出證據及說服之實質舉證責任。倘其
    所提出之證據，不足為被告有罪之積極證明，或其闡明之證
    明方法，無從說服法官以形成被告有罪之心證，基於無罪推
    定之原則，自應為被告無罪判決之諭知。是若審判時，檢察
    官未能提出適合於證明犯罪事實之積極證據，並闡明其證據
    方法與待證事實之關係；法院對於卷內訴訟資料，復已逐一
    剖析，參互審酌，仍無從獲得有罪之心證，自應為諭知無罪
    之判決（參照最高法院92年台上字第128號判決要旨）。
三、公訴意旨認被告辛○○涉犯上開過失致死罪、過失傷害罪，無
    非係以被告辛○○、陳弘傑及丁○○之供述、證人丙○○、壬○○、
    戊○○、乙○○之證述、道路交通事故現場圖及調查報告表、事
    故現場照片、乙車、丙車行車紀錄器光碟、勘驗筆錄及翻拍
    照片、臺南市立安南醫院出具蔡綉敏之診斷證明書、奇美醫
    療財團法人柳營奇美醫院出具丙○○、壬○○、盧秀美之診斷證
    明書、臺灣基督長老教會新樓醫療財團法人麻豆新樓醫院出
    具戊○○之診斷證明書、臺灣臺南地方檢察署勘驗蔡綉敏之筆
    錄、相驗屍體證明書及檢驗報告書、臺灣屏東地方檢察署核
    發許淑蓮之相驗屍體證明書等資為論據。
四、訊據被告辛○○固對於車禍發生經過及造成之死傷結果均不爭
    執，惟堅詞否認駕駛行為有何未遵守交通安全規則之過失，
    辯稱：手煞車不是我拉的，車子也不是我撞的等語；辯護人
    亦為被告辛○○辯護稱：被告辛○○2次踩煞車目的，是為了讓
    乙車恢復正常行駛，並非要讓乙車停駛在國道一號外側車道
    中，且拉起手煞車及將檔排入空檔均非被告辛○○所為，因此
    被告辛○○辯稱只是想把車迅速開走，尚非不可採。衡以正常
    駕車經驗，自動排檔之車輛在行進中換檔雖不需踩煞車，然
    在車輛起步之初，通常需踩煞車以利換檔，被告辛○○發現車
    輛遭排入空檔時，車速已減慢，非正常行駛狀態，無法與行
    駛中之車輛相比，被告辛○○不知陳弘傑何時將手煞車拉起及
    將排檔桿排到空檔，當時事出突然，依一般駕駛經驗，不可
    能於行駛高速公路時，預見排檔桿突遭他人蓄意排到空檔及
    拉起手煞車，更何況被告辛○○急於將車開走，不能期待正常
    駕駛人在急於打檔及放下手煞車之際，同時又要注意不去踩
    煞車，被告辛○○踩煞車之行為，難認有何應注意，並能注意
    而不注意之過失。再經原審勘驗乙車行車紀錄器所示，最接
    近車禍發生之時間點為播放器時間下午2時23分16秒，8秒後
    靜止於車道上，下1秒即發生追撞，對照被告辛○○供述，可
    知其最終將手煞車放下排除障礙後，只有1秒時間可供駛離
    現場，難認有避開遭追撞之可能。另原審送請鑑定及覆議結
    果，雖均認被告辛○○駕駛乙車附載乘客陳弘傑，拉起手煞車
    ，行駛中爭吵驟減速停車，為肇事原因，但手煞車並非被告
    辛○○拉起，自無法僅因鑑定及覆議意見認乙車驟然減速停車
    為肇事原因，資為不利被告辛○○之認定，本件不能證明被告
    辛○○犯罪等語。經查：
㈠、上開車禍發生經過及因之死傷結果，已據被告辛○○於警詢、
    偵訊、原審及本院審理時坦承不諱(見警卷第15至19頁；相
    卷一第7至8頁；偵卷一第20至22頁；偵卷三第28至29頁；原
    審卷一第51至52頁；本院卷二第385頁)，另經陳弘傑、丁○○
    於警詢、偵訊、原審證述在卷(見警卷第22至23頁、第25至3
    0頁；相卷一第9至10頁、第21至22頁、第46至49頁；相卷二
    第2至3頁；原審聲羈卷第5至7頁；原審卷一第19頁、第51至
    53頁；原審卷二第183頁背面；本院卷二第384至385頁)，並
    據證人即被害人蔡綉敏之夫己○○、被害人許淑蓮之夫庚○○、
    告訴人羅桂英、丙○○、壬○○、戊○○及乙○○於警詢或偵訊時指
    訴明確(見警卷第31至37頁；相卷一第11頁、第52至52之1頁
    、第57至65頁；相卷二第9至11頁、第118至119頁；偵卷一
    第20至22頁；偵卷三第28至29頁)。復有道路交通事故現場
    圖、道路交通事故調查報告表㈠㈡、甲車行車紀錄影像擷取畫
    面、現場照片、承辦員警職務報告書、內政部警政署國道公
    路警察隊第四公路警察大隊105年1月29日國道警四刑字第10
    54900282號函及所附乙車行車紀錄影像光碟、105年2月3日
    勘驗行車紀錄器光碟筆錄及翻拍照片、被告駕駛車輛光碟1
    片及影像截圖、原審105年5月5日勘驗行車紀錄器筆錄及翻
    拍照片、乙車車輛詳細資料報表、甲車駕照影本及行車紀錄
    卡、丙車車輛詳細資料報表及座位表、交通部國道高速公路
    南區工程處新營地磅暨測量照片、臺南市立安南醫院出具蔡
    綉敏之診斷證明書、奇美醫療財團法人奇美醫院出具許淑蓮
    之診斷證明書、相驗蔡綉敏、許淑蓮筆錄、相驗蔡綉敏、許
    淑蓮屍體證明書、檢驗蔡綉敏、許淑蓮報告書、相驗蔡綉敏
    、許淑蓮照片、奇美醫療財團法人柳營奇美醫院出具丙○○、
    壬○○、盧秀美之診斷證明書、臺灣基督長老教會新樓醫療財
    團法人麻豆新樓醫院出具戊○○之診斷證明書等在卷可稽(見
    警卷第1頁、第3至4頁、第45至50頁、第53至93頁、第101頁
    ；相卷一第56頁、第72至79頁，光碟置於證物袋內；相卷一
    第6頁、第13至17頁、第23頁、第31至44頁、第66至68頁；
    相卷二第7頁、第117頁、第120頁、第121至128頁；原審卷
    一第131至133頁、第138至144頁、第148至215頁，光碟置於
    證物袋內)，此部分事實，堪以認定。
㈡、按汽車在行駛途中，除遇特殊狀況必須減速外，不得驟然減
    速或在車道中臨時停車或停車；汽車在行駛途中，因機件故
    障或其他緊急情況無法繼續行駛時，應滑離車道，在路肩上
    停車待援，高速公路及快速公路交通管制規則第10條、第15
    條第1項前段分別定有明文。被告辛○○駕駛乙車於案發時，
    停在國道一號南向306公里400公尺處外側車道上，致後方由
    丁○○駕駛之甲車煞停不及，撞擊前方由丙○○駕駛之丙車，造
    成上述被害人或告訴人之傷亡，雖有違反上開規定，而為車
    禍發生之原因，然則被告辛○○對於本件車禍之發生有無過失
    ，厥為本案判斷之重點，經查：
１、被告辛○○所駕駛乙車於案發時之所以停在國道一號南向306公
    里400公尺處外側車道上一節，係因其男友陳弘傑與被告辛○○於行車途中發生爭吵，陳弘傑一時情緒失控，將乙車手煞
    車拉起，並將變速箱檔位排入N檔，使乙車漸失動力一情，
    業據被告辛○○、陳弘傑供、證述明確，原審法院亦勘驗扣自
    乙車上之行車紀錄器，證實被告辛○○、陳弘傑供、證述情節
    與事發經過相符，有原審法院勘驗筆錄可佐(見原審卷一第1
    38至144頁)，堪認乙車於案發時暫停於國道一號南向306公
    里400公尺之起因，並非被告辛○○駕駛不當，或車輛未經適
    當維修檢查，即貿然駛上國道一號，因而發生故障停在該路
    段外側車道，而是因陳弘傑人為故意不當操作車輛裝置，才
    發生此意外情況。
２、被告辛○○對於此突發之意外狀況，採取之應變措施業據其於
    警詢供稱：「(你肇事前行進方向、行駛車道，行駛該車道
    距離或時間多久，及請你敘述肇事之經過？）...不知道為
    何車輛突然停在外側車道上，我才發現我所駕駛之車輛遭乘
    坐於右前乘客座之男友陳弘傑拉起手煞車致車輛停止在外側
    車道上，當我把手煞車放掉時就遭到後方車輛猛力撞擊。(
    你在行駛中完全不知道手煞車遭妳男友陳弘傑拉起嗎？）我
    不知道。(你是否知道行駛高速公路無故於車道上驟然停止
    ，將嚴重影響公眾行車安全且你與男友陳弘傑之行為顯然已
    涉嫌公共危險？既然知道那為何你仍要將車輛停在車道上造
    成嚴重事故發生？）我知道。可是我不知道手煞車及排檔桿
    何時被男友陳弘傑排到空檔並拉起手煞車。(你之前聲稱肇
    事前遭男友陳弘傑拉起手煞車，現你卻又聲稱排檔桿遭男友
    排空檔，你做何解釋？）當我放下手煞車時瞬間車輛無法行
    駛，我才知道是遭男友排至空檔位置。(你車輛遭男友陳弘
    傑拉起手煞車並排空檔後，是否知道車輛停在外側車道上？
    你做何處置？你肇事後有無報案？）我知道。我意圖想迅速
    將車輛開走，沒想到憾事已發生。我沒有報案。」等語；偵
    訊時供稱：「(車禍經過？）...我感覺到車子引擎聲音怪怪
    的、開不太動，我油門就放掉，車子就停止，後來發現是陳
    弘傑把手煞車拉起來，並且把排檔打到N檔，我正要把手煞
    車放下，後面的車就發生車禍了，我聽到車子被撞二聲。(
    你當時發現車子有異狀為何沒有靠路肩停放？）因為陳弘傑
    突然拉手煞車，他拉很大力，車子就停止了。(丙○○說你的
    車子是緊急煞車，有何意見？）一開始陳弘傑先把排檔打到
    N擋，我發現引擎聲怪怪的，我要去處理排檔時，他又把手
    煞車拉起來，我就有踩煞車，因為他把手煞車拉到底，車靜
    止後，我要把手煞車放下來，但手煞車我一手放不下來，排
    檔還沒打回D檔，後面的車子就撞上來。」等語，及於原審
    審理時供稱：「(對於檢察官起訴之犯罪事實及罪名，有何
    意見？）那天我發現車子引擎聲音怪怪的，我發現排檔在N
    檔，我要打檔的時候，他又把手煞車拉到底，我要把手煞車
    放下的時候，車子就被撞了。(你有無踩煞車？）我採了兩
    次，一次是要打檔的時候，一次是要把手煞車放下的時候。
    (你發現車子引擎聲怪怪的時候，當時車速是否有減緩？）
    是的。(車速會完全停止，是否是因為你踩煞車？）是的，
    是因為當時我在打檔。」等語。綜合被告辛○○上開供述，可
    知其與陳弘傑在行車途中發生爭吵，陳弘傑情緒失控，被告
    辛○○亦處於情緒不穩定中，但其仍專心駕駛車輛，因而未能
    注意陳弘傑突將變速箱檔位排入空檔，並將車輛手煞車拉起
    ，其後因引擎聲音有異，且車輛漸失動力明顯減慢後，被告
    辛○○查看尋找原因，始發現上情，為讓車輛再次獲得動力繼
    續行駛，被告辛○○遂將手煞車放下，並變換檔位，此際被告
    辛○○一面操作一面腳踩煞車，使原已失動力而緩慢行駛於車
    道上之乙車因此完全靜止於車道上。
３、本案因乙車並非車輛機件故障，且此緊急事故乃突然發生，
    動力快速減弱為零，駕駛是否有充裕時間可將車輛滑離行駛
    中之車道，暫時移至路肩排除障礙，實有可疑。且此障礙發
    生時間相當短暫，又可迅速排除，使車輛回復動力繼續行駛
    ，無須經過外援或一段時間之等待、修復才能使車輛恢復動
    力，故被告辛○○未採取將車輛滑離行駛中之外側車道，暫時
    將車輛停放路肩排除障礙，是否屬不適當之處置行為，亦非
    無疑。又被告辛○○上開放下手煞車及變換檔位時，均踩踏煞
    車之緊急應變處置方式是否屬適當排除事故之行為，衡以正
    常駕車經驗，自動排檔之車輛在行進中換檔雖不需踩煞車，
    然在車輛起步之初，通常需踩煞車以利換檔，而被告辛○○發
    現車輛遭排入空檔時，該車車速已減慢，處於非正常行駛之
    狀態，自無法與行駛中之車輛相比，且一般謹慎行駛之車輛
    駕駛人，為防止車輛於啟動時因車輛突然獲得動力而暴衝或
    有其他不可控之機械反應，通常會先踩踏煞車，待確定車輛
    各項功能無礙後，始放開煞車加速前行，是被告辛○○於變換
    檔位及放下手煞車同時踩踏煞車，並非違反一般駕駛習慣之
    行為。又依被告辛○○之供述，其不知陳弘傑何時將手煞車拉
    起及將排檔桿排到空檔等情，則以當時事出突然，依一般駕
    駛經驗，難以預料在高速公路行駛途中，排檔桿會突遭他人
    蓄意排到空檔及拉起手煞車，更何況被告辛○○發現上情後，
    急於讓車輛繼續行駛，難以期待一個正常駕駛人在慌亂之際
    ，仍會冷靜注意變換檔位及放下手煞車時，是否下意識間踩
    踏車輛煞車，是被告辛○○踩煞車之行為，難認有何應注意，
    並能注意而不注意之過失。
４、再者，觀諸原審法院勘驗乙車行車紀錄器內容後製作之勘驗
    筆錄記載，其中最接近車禍發生時點之檔名「0000-0000-00
    0000-000.MOV」檔案內容，顯示乙車車速變慢之時間點為播
    放器時間下午2時23分16秒，8秒鐘後即下午2時23分24秒完
    全靜止於車道上，1秒後即發生追撞，則被告辛○○變換檔位
    及將手煞車放下排除障礙完成後，僅僅約1秒之時間可供駛
    離現場，衡諸常情，難認有避開遭追撞之可能。另本案經送
    鑑定及覆議結果，雖均認辛○○駕駛自小客車附載乘客陳弘傑
    ，拉起手煞車，行駛中爭吵驟然減速停車，為肇事原因（見
    原審卷一第134至135頁、第281至282頁），然乙車手煞車並
    非被告辛○○拉起，自無法僅因鑑定及覆議意見認乙車驟然減
    速停車為肇事原因，即可資為被告辛○○不利之認定。
五、綜上所述，公訴意旨所舉各項事證，尚無法說服本院形成被
    告辛○○有上揭公訴意旨所指過失致死及過失傷害罪嫌之確信
    。此外，公訴人復未提出或指明其他足資證明此部分被訴事
    實之證據，則基於「罪證有疑，利歸被告」之證據法則，應
    認前開公訴意旨所指被告辛○○本件被訴過失致死及過失傷害
    之犯罪事實，係屬不能證明，自應就此部分為被告辛○○無罪
    判決之諭知，以免冤抑。
參、撤銷改判之理由：
一、原判決以被告丁○○上述過失致死、過失傷害及過失重傷害犯
    行，罪證明確，因予論罪科刑，固非無見。惟１、被告丁○○
    行為後，刑法第276條第2項規定已刪除，原判決就被告過失
    致死犯行，未及比較前述修正前刑法第276條第2項及修正後
    刑法第276條之新舊法規定，而未適用有利於被告丁○○之修
    正後刑法第276條規定，尚有未洽。２、刑罰之量定，固屬法
    院自由裁量之職權行使，惟刑事審判之量刑，旨在實現刑罰
    權之分配的正義，故法院對科刑判決之被告量刑，應符合罪
    刑相當原則，使罰當其罪，以契合人民之法律感情。此所以
    刑法第57條明定科刑時應審酌一切情狀，尤應注意該條所列
    各款情形，以為科刑輕重之標準。而刑罰之量定，固屬事實
    審之職權，惟我國現階段第二審仍採覆審制，對於事實之認
    定、法律適用及量刑，均應予重複調查審認，是以，第二審
    於量刑時或審酌原審量刑是否妥適時，亦應受刑法第57條之
    規定之拘束，倘刑法第57條所列各款事由所依據之事實，與
    第一審所認定者不符，而影響到行為人之責任輕重之判定時
    ，原審依據原認定事實所導出之刑度，即難認妥適。經查：
    被告丁○○於原審判決後，已相繼與本案告訴人、被害人及死
    者家屬調解成立，並依調解內容履行其給付義務完畢，有本
    院調解筆錄及告訴人丙○○、壬○○、戊○○等人之刑事撤回告訴
    狀附卷可查（見本院卷二第253至257頁、第317至319頁、第
    323頁、第407至408頁），此為刑法第57條所規定犯罪後態
    度所應考量之量刑事由，原審未及審酌，容有未洽。被告丁○○上訴意旨以原判決未及審酌被告丁○○與全部告訴人及被害
    人或死者家屬已調解成立並賠償完畢等情，指摘原判決量刑
    過重，為有理由，自應由本院將原判決觀於被告丁○○部分撤
    銷改判，以期適法。　
二、本院審酌被告丁○○駕駛甲車行駛於高速公路，應注意車前狀
    況，隨時採取必要之安全措施，竟因疏於注意被告辛○○駕駛
    之乙車因故停在國道一號南向306公里400公尺之外側車道上
    ，且行駛於前方由丙○○駕駛之丙車亦因之及時煞車停在後方
    ，未及時煞停或閃避，不慎撞擊前方丙○○駕駛之丙車，致丙○○與車上乘客多人死傷，殊不可取，被告丁○○粗疏行為所造
    成之損害結果甚為嚴重而難以彌補，告訴人、被害人受有甚
    大損害，死亡被害人之家屬亦因此傷痛逾恆，犯罪所生損害
    甚鉅，惟被告丁○○並無其他前科，有臺灣高等法院被告前案
    紀錄表在卷可稽，素行良好，且本件車禍發生之主要緣由，
    係因陳弘傑故意不當操作乙車所致，被告丁○○可責性較低，
    另被告丁○○已與全部死傷之告訴人、被害人或死者家屬達成
    和解，賠償全部死傷之被害人或其家屬損害完畢，被害人或
    渠等之家屬已於調解書上表明不再追究被告丁○○之刑事責任
    ，告訴人丙○○、壬○○、戊○○並具狀撤回告訴，有上開調解筆
    錄、撤回告訴狀在卷可佐，盡力彌補被害人或家屬之損害，
    於本院審理時終能坦承犯行，犯後態度尚稱良好，及被告自
    陳為高職畢業，智識程度不低，離婚，育有一名未成年子女
    ，由其扶養，與子女、母親同住，目前仍從事駕駛工作，每
    月收入新臺幣(下同)60,000元，暨衡酌告訴人、被害人或死
    者家屬於和解或調解筆錄內已就量刑部分，表示希望對被告
    從輕量刑及其他一切情狀，量處有期徒刑5月，並諭知易科
    罰金之折算標準。
三、被告丁○○未曾因故意犯罪，受有期徒刑以上刑之宣告，有臺
    灣高等法院被告前案紀錄表在卷可稽，被告丁○○已與本案告
    訴人、被害人或死者家屬調解成立，並已依約履行完畢，有
    前述調解筆錄存卷可憑。衡酌被告丁○○已坦承犯行，且本案
    車禍之發生屬偶發犯罪，被告丁○○經此偵、審程序及科刑教
    訓，當能知所警惕，信無再犯之虞，本案告訴人、被害人或
    死者家屬於調解時亦表達願意原諒被告丁○○，同意給予被告
    丁○○緩刑之宣告，有上開調解筆錄可佐，因認被告丁○○所宣
    告之刑，以暫不執行為適當，爰依刑法第74條第1項第1款規
    定予以宣告緩刑2年，以勵自新。
肆、駁回上訴之理由：
　　公訴人就起訴所指被告辛○○於上揭時、地發現陳弘傑將其所
    駕駛乙車手煞車拉起，變速箱排入N檔之異狀後，未依規定
    滑離車道，在路肩停車待援，逕為煞車停止在國道一號南向
    306公里400公尺處，致後方由被告丁○○駕駛之甲車閃煞不及
    ，撞擊丙○○駕駛之丙車，造成上述被害人死傷，涉犯過失致
    死及過失傷害罪嫌之犯行所舉證據，既不足以使本院就公訴
    意旨所指被告辛○○有此過失致死、過失傷害犯嫌，獲得有罪
    之心證，亦未達「通常一般之人均不致有所懷疑，而得確信
    其為真實之程度」，業如前述，原審就此部分為被告辛○○無
    罪之諭知，認事用法，並無不合。檢察官上訴意旨仍執前詞
    ，指摘原判決不當，其上訴為無理由，應予駁回。
伍、臺灣臺南地方法院檢察署105年度偵字第4919號併辦意旨，
    雖認關於被告辛○○部分之犯罪事實與前揭起訴書部分為事實
    上同一案件。然被告辛○○本案起訴部分業經本院諭知無罪，
    併辦部分即與本案不生事實上一罪之關係，本院無從併予審
    判，宜退由檢察官另為適法處理，併此敘明。
陸、依刑事訴訟法第368條、第369條第1項前段、第364條、第29
    9條第1項前段、第300條，刑法第2條第1項前段、第276條(
    修正後)、第284條第2項前段及後段(修正前)、第55條、第6
    2條前段、第41條第1項前段、第74條第1項第1款，刑法施行
    法第1條之1，判決如主文。
本案經檢察官甲○○提起公訴，檢察官蘇炯峯移送併辦，檢察官劉
修言提起上訴，檢察官趙中岳到庭執行職務。
中　　華　　民　　國　　111 　年　　6 　　月　　22　　日
                  刑事第六庭    審判長法　官  張瑛宗
                                      法　官  林逸梅
                                      法　官  李秋瑩
以上正本證明與原本無異。
有罪部分，如不服本判決應於收受送達後20日內向本院提出上訴
書狀，其未敘述上訴理由者，並得於提起上訴後20日內向本院補
提理由書（均須按他造當事人之人數附繕本）「切勿逕送上級法
院」。
無罪部分，檢察官如不服本判決應於收受本判決後20日內向本院
提出上訴書（應受刑事妥速審判法第9條規定之限制），其未敘
述上訴理由者並得於提起上訴後20日內向本院補提理由書。被告
辛○○不得上訴。
　　　　　　　　　　　　　　　　　　　書記官  劉紀君
中　　華　　民　　國　　111 　年　　6 　　月　　22　　日

附錄本案論罪科刑法條全文
中華民國刑法第276條
因過失致人於死者，處5年以下有期徒刑、拘役或50萬元以下罰
金。

(修正前)中華民國刑法第284條
因過失傷害人者，處6月以下有期徒刑、拘役或500元以下罰金，
致重傷者，處1年以下有期徒刑、拘役或500以下罰金。
從事業務之人，因業務上之過失傷害人者，處1年以下有期徒刑
、拘役或1,000元以下罰金，致重傷者，處3年以下有期徒刑、拘
役或2,000元以下罰金。